臺灣新竹地方法院交通事件裁定　　　　　 96年度交聲字第2號
原處分機關　交通部公路總局新竹區監理所新竹市監理站
聲明異議人
即受處分人　甲○○
上列受處分人因違反道路交通管理處罰條例案件，對於交通部公
路總局新竹區監理所於民國95年12月14日所為之竹監新四字第裁
51─ZCA160486號違反道路交通管理事件裁決書，聲明異議，本
院裁定如下：
    主  文
原處分撤銷。
甲○○汽車駕駛人，行駛於高速公路，不遵使用限制之管制規則
而有行車速度超過規定之最高速限未滿20公里行為，處罰鍰新臺
幣仟元，並予記違規點數壹點。
    理  由
一、按受處分人，不服第8條主管機關所為之處罰，得於接到裁
    決書之翌日起20日內，向管轄地方法院聲明異議；又交通法
    庭認為聲明異議有理由或聲明異議雖無理由，而原處分不當
    或違法者，應以裁定將原處分經聲明異議部分撤銷，並自為
    裁定。道路交通管理處罰條例第87條第1項、道路交通案件
    處理辦法第20條，分別定有明文。
二、次按汽車行駛高速公路及快速公路，應依速限標誌指示，高
    速公路及快速公路交通管制規則第5條第1項前段定有明文。
    又汽車行駛於高速公路、快速公路或設站管制之道路，不遵
    使用限制、禁止、行車管制及管理事項之管制規則而行車速
    度超過規定之最高速限或低於規定之最低速限，處汽車駕駛
    人新臺幣（下同）3,000元以上6,000元以下罰鍰；汽車駕駛
    人，違反道路交通管理處罰條例第33條第1項者，除依該條
    條款規定之罰鍰處罰外，並記違規點數1點，道路交通管理
    處罰條例第33條第1項第1款、第63條第1項第1款分別定有明
    文。
三、原處分意旨略以：異議人即受處分人甲○○駕駛案外人林梅
    煖所有車牌號碼9567-MX號自用小客車，於民國95年10月29
    日10時16分許，行經國道一號高速公路南下152公里處，為
    內政部警政署國道公路警察局第三警察隊，以受處分人有違
    反道路交通管理處罰條例第33條第1項第1款規定之「汽車行
    駛高速公路速度超過規定最高速度（未滿20公里）」事實掣
    單舉發，受處分人於應到案日期前提出申訴，經原處分機關
    函詢原處分機關結果，仍認受處分人確有上開違規行為，乃
    依道路交通管理處罰條例第33條第1項第1款之規定，於95年
    12月14日所為之竹監自字第裁51─ZCA160486號違反道路交
    通管理事件裁決書裁處受處分人罰鍰3,000元等語。
四、聲明意旨略以：異議人係行駛在外線第三車道，在規定車速
    內，因後方有緊急救護車鳴喇叭，迫使必須加速超車行駛在
    第二車道禮讓後方救護車，而導致車速達115公里而超速，
    乃係情急之下措施，因認原處分顯有錯誤，請求撤銷原處分
    等語。
五、經查：
（一）本件異議人即受處分人（下稱異議人）甲○○於95年10月
      29日10時16分許，駕駛案外人林梅煖所有車牌號碼9567-M
      X號自用小客車，行經國道一號高速公路南下152公里處之
      限速時速100公里之路段，以時速115公里之速度超速行駛
      等情，有自動測速照相之採證照片在卷可按，且為異議人
      於95年12月13日聲明異議狀中所不否認，此亦有該異議狀
      1件可按。是異議人即受處分人甲○○確有於上揭時、地
      駕車行駛高速公路違規超過最高速行駛等情應可認定。且
      該違規行為，亦經內政部警政署國道公路警察局第三警察
      隊泰安分隊警員林志文依電腦雷達自動照相測速器定照相
      之相片，依法掣發內政部警政署國道公路警察局公警局交
      字第ZCA160486號舉發違反道路交通管理事件通知單加以
      逕行舉發。嗣並經交通部公路總局新竹區監理所新竹市監
      理站95年12月14日所為之竹監自字第裁51─ZCA160486號
      違反道路交通管理事件裁決書裁處異議人罰鍰3,000元等
      情，亦有內政部警政署國道公路警察局公警局交字第ZCA1
      60486號舉發違反道路交通管理事件通知單及交通部公路
      總局新竹區監理所新竹市監理站95年12月14日所為之竹監
      自字第裁51─ZCA160486號違反道路交通管理事件裁決書
      各1份在卷足按。
（二）末按汽車超車及讓車時，聞有消防車、救護車、警備車、
      工程救險車等之警號時，不論來自何方，均應立即避讓，
      並不得在後跟隨急駛，亦不得駛過在救火時放置於路上之
      消防水帶，交通安全規則第101條第1項第6款定有明文。
      是異議人雖辯稱：因有救護車在其後鳴喇叭，迫使必須加
      速超車行駛在第二車道禮讓後方救護車避道，情急之下方
      超速云云，惟查依本件舉發照片以觀，異議人所駕駛之車
      輛後並無發現有救護車之情形，則異議人所辯稱有救護車
      自其後駛來逼其避讓致使其超速，已屬可疑。況依舉發照
      片顯示，該路段甚寬，應有三線車道，而非僅一線道，且
      救護車亦可行駛路肩逕行超車，斷無鳴喇叭要求異議人所
      駕駛之車輛超速違規避讓之理。縱異議人車後有救護車急
      駛而來，異議人為依交通法規之規定讓救護車先行，只需
      將車行駛於其他車道，即可供在後之救護車行駛而越過異
      議人之車，異議人根本無需超速行駛至另一車道，是超速
      行駛至另一車道，並非異議人當時所能採取避讓救護車之
      唯一方式，故而抗告人主張其超速係情非得已之行為云云
      ，顯為卸責之詞，不足採信。是異議人提起本件聲明異議
      顯無理由。
六、末查本件異議人駕駛車輛行駛於高速公路而行車速度超過規
    定之最高速限之違規行為，該當於道路交通管理處罰條例第
    33條第1項第1款之裁處罰鍰要件，依上述同條例第第63條第
    第1項第1款之規定，自應記違規點數1 點，而移送機關之原
    處分漏未記違規點數1 點，即有不適用法律之違誤。是本件
    異議人之異議雖無理由，然原裁決既有上開可議之處，本院
    自應依法撤銷原裁決機關之處分。除仍裁處罰鍰3,000元整
    外，依法並記違規點數1點。
七、原處分機關95年12月13日竹監新四字第裁51─ZCA160486號
    裁決書，之受處分人係記載車牌號碼9567-MX號自用小客車
    之所有人林梅煖，並於95年12月13日送達由異議人簽收等情
    ，有上揭裁決書及送達證書各1件在卷可按。而異議人隨即
    於同日（即95年12月13日）對該裁決書表示不服提出本件聲
    明異議狀，此有該異議狀卷首所蓋原處分機關之收文章可稽
    。惟因原95年12月13日竹監新四字第裁51─ZCA160486號裁
    決書有關受處分人誤載為「林梅煖」，而原處分機關於95年
    12月14日竹監新四字第裁51─ZCA160486號裁決書將受處分
    人更正為異議人，更正後之裁決書已於95年12月18日送達異
    議人，此有該更正後裁決書及送達證書各1件在卷可按，是
    異議人雖於原處分機關95年12月13日竹監新四字第裁51─ZC
    A160486號記載受處分人係汽車之所有人林梅煖之裁決書，
    於當日送達後即行提出本件聲明異議，即已表示對原處分不
    服，而更正後裁定即以汽車駕駛人即異議人為受處分人，則
    是異議人提出本件聲明異議之效力本即應及於更正後之原處
    分機關於95年12月14日竹監新四字第裁51─ZCA160486號裁
    決書，附此敘明。
八、據上論斷，應依道路交通案件處理辦法第20條，裁定如主文
    。
中　　華　　民　　國　　96　　年　　4　　月　　 30　　日
                  交通法庭    法  官  方鴻愷
以上正本證明與原本無異。
如不服本裁定，應於裁定送達後5日內向本院提出抗告狀。
中　　華　　民　　國　　96　　年　　4　　月　　 30　　日
                              書記官  吳美雲
